臺灣高等法院臺中分院刑事判決　　　　　　　　　　九十年度上訴字第二二九六號
　　上　訴　人
　　即　被　告　丙○○
　　指定辯護人　本院公設辯護人　甲○○
右上訴人因強盜案件，不服臺灣臺中地方法院九十年度訴字第二三一一號中華民國九
十年十一月二十一日第一審判決（起訴案號：臺灣臺中地方法院檢察署九十年度偵字
第一四七七八號），提起上訴，本院判決如左：
    主      文
原判決撤銷。
丙○○以強暴妨害人行使權利，處有期徒刑柒月。
    事      實
一、丙○○為乙○○○（民國五年一月十日出生）之外孫，因積欠真實姓名不詳，綽
    號「冬瓜」者賭債遭追索，遂於民國九十年七月三十一日上午十時許，至臺中縣
    后里鄉○里路五十三號乙○○○住處，向乙○○○借款欲應急，乙○○○不允，
    丙○○見乙○○○右手無名指上戴有金戒指一枚，遂要求乙○○○將戒指拔下借
    其典當還債，俟來日償還，乙○○○告以其僅剩一枚戒指，不能借給丙○○；丙
    ○○竟用手強行拔下乙○○○手上之戒指，致乙○○○右手無名指受到擦傷，丙
    ○○得手後旋於同日上午十時三十分許，持上開戒指至臺中縣后里鄉○○街一０
    二之一號玉成銀樓變賣得款新臺幣（下同）一千四百零七元，而以之償還積欠賭
    債。嗣於同日中午十二時許，乙○○○之子詹寶榮返家，乙○○○告知上情，遂
    由詹寶榮前往報警查獲。
二、案經臺中縣警察局大甲分局移送臺灣臺中地方法院檢察署檢察官偵查起訴。
    理      由
一、訊據上訴人即被告丙○○固不諱言伊確拿取被害人乙○○○戒指變賣等情，惟矢
    口否認有何不法犯行，或辯稱伊向被害人借戒指，而由被害人自行拔下交予伊，
    或辯稱伊見被害人所戴戒指略小，欲拿去加大云云，然查右開犯罪事實，業迭據
    被害人乙○○○於警訊及偵訊指訴綦詳，被害人係被告外祖母，如非確受侵害，
    自無可能故為出入誣陷被告，被告在原審亦自承被害人應不會誣告伊，又被害人
    遭強取戒指致手指擦傷，遂於傷處自行擦紅藥水療傷，亦有照片二幀附偵查卷可
    參，被害人年逾八十歲，且行動不便，盥洗如廁均需有人扶持，有被害人乙○○
    ○指述及證人詹寶榮於警訊、偵訊證述在卷，並有年籍資料可參，雖其手部仍可
    自由活動，且可獨力以雙手略為撐起身體，然手部行動遲緩，亦有原審勘驗筆錄
    可參，又經本院於九十一年一月十七日調查期日勘驗結果，上該戒指略小於被害
    人手指關節，不易取下，有本院勘驗筆錄可按，則被害人當然不可能自行強力取
    下戒指而傷害自己，綜核上情，被告所辯被害人自行取下戒指借伊云云，核屬畏
    罪飾卸之詞，無足採信，而被害人於原審及本院調查時改稱與被告開玩笑及未遭
    強取戒指，亦未受傷等語亦係出於親情嗣後迴護之詞，與事實不符，又被害人手
    指於九十一年一月十七日經本院勘驗固未見傷痕，然本院勘驗時距九十年七月三
    十一日被害人遭侵害時已相距達半年，傷痕自已痊癒，不能因此即為有利於被告
    之認定，此外被告犯行復有玉成銀樓金飾買入紀錄可證，本案事證明確，被告犯
    行至堪認定，至被告所稱嗣後戒指已經舅舅買回，其再拿錢還舅舅云云乃被告犯
    罪已成立後之事，不能因此即解免被告罪責，附此說明。
二、被告欲向被害人借用戒指而強力拔取之，致妨礙被害人行使對戒指之所有權，核
    其所為，係犯刑法第三百零四條第一項之以強暴妨害人行使權利罪，公訴意旨認
    被告係犯刑法第三百二十八條第一項之強盜罪尚有未洽，應予變更（理由詳後述
    ），原審以被告犯行事證明確，予以論罪科刑，固非無見，惟原審認被告係犯懲
    治盜匪條例第五條第一項第一款之盜匪罪，然刑法之強盜罪及懲治盜匪條例之盜
    匪罪均以行為人主觀上具有不法所有意圖為犯罪構成要件，苟行為人主觀上並無
    不法所有意圖，即難以該罪相繩；經查被告固拿取被害人戒指，然被告係被害人
    外孫，被告取得戒指後亦僅持至住所附近之后里市○○街一０二號銀樓變現，並
    於銀樓留存其本人姓名、身份證號碼及住所，有玉成銀樓金飾買入登記簿可按，
    被告犯後亦居住其原住所，未曾逃逸，此與一般盜匪隱匿身分行搶，事後迅速逃
    離無者大有區別，亦與通常盜匪行搶得手後利用特殊管道銷贓或將贓物持至較
    遠處變賣以避免追查者亦顯有差異，而被害人現已取回前揭戒指戴於手上，已經
    本院勘驗屬實，並經被害人明，被害人在原審並證述被告有向伊表示慢一點再
    還戒指，是本院認被告固違反被害人意思強拿取戒指，惟應僅係暫借用以應急，
    其所述迄來日拿到工程款將購買較大戒指返還被害人等語不能認必屬虛妄，其主
    觀上既不能認確有不法所有意圖，原審論以盜匪罪應有未洽，被告上訴意旨否認
    犯罪雖無可採，但原審判決既有可議之處，即屬無可維持，應由本院予以撤銷改
    判，審酌被告積欠賭債無力償還，竟強力拔取年長祖母戒指，犯後亦未坦承全部
    犯行，甚且一再推諉，未見何悔意等一切情狀，量處如主文第二項所示之刑，以
    示懲儆。
三、被告請求訊問其母親詹阿香以證明其等事親至孝，又請求訊問其舅舅之女友以證
    明係其舅舅不原諒伊，而非被害人不原諒伊云云，均與本案事實無涉，核無傳訊
    之必要，併此明。
據上論結，應依刑事訴訟法第三百六十九條第一項前段、第三百六十四條、第二百九
十九條第一項前段、第三百條，刑法第三百零四條第一項，罰金罰鍰提高標準條例第
一條前段，判決如主文。
本案經檢察官丁○○到庭執行職務。
中      華      民      國　    九十一     年     三      月    十三　　日
                                臺灣高等法院臺中分院刑事第五庭
                                      審判長法　官  袁　從　楨
                                      　　　法  官  胡  森  田
                                      　　　法  官  姚  勳  昌
右正本證明與原本無異。
檢察官得上訴。
被告不得上訴。
如不服本判決應於收受送達後十日內向本院提出上訴書狀，其未敘述上訴之理由者並
得於提起上訴後十日內向本院補提理由書（均須按他造當事人之人數附繕本）。
　　　　　　　　　　　　　　　　　　　　　　書記官  陳　如　慧
中      華      民      國　    九十一     年     三      月    十四　　日
                                                                        Ｒ
